臺灣高等法院刑事判決
108年度上訴字第3877號
上  訴  人  
即  被  告  蘇立業  




上列上訴人因毒品危害防制條例案件，不服臺灣新北地方法院10
8年度審訴字第1304號，中華民國108年8月29日第一審判決（起
訴案號：臺灣新北地方檢察署108年度毒偵字第2236號），提起
上訴，本院判決如下：
    主  文
上訴駁回。
   事實及理由
一、經本院審理結果，認第一審以上訴人即被告蘇立業犯毒品危
    害防制條例第10條第1項之施用第一級毒品罪，累犯，判處
    有期徒刑9月，認事用法及量刑均無不當，應予維持，並引
    用第一審判決書記載之事實、證據及理由（如附件一）。
二、被告上訴意旨略以：本案因另案通緝為警逮捕，於有偵查犯
    罪職權之警察發覺犯行前，供承施用海洛因、甲基安非他命
    犯行，而接受裁判，被告固不否認施用毒品，然當日並沒有
    在被告身上扣到毒品或違禁物，員警以毒品通緝犯需驗尿，
    要求全力配合，否則將於筆錄上註明不願配合等內容，致被
    告心生畏懼，始同意採尿，驗尿程序不合法；在採尿之前員
    警表示檢察官說一定要驗尿；另原審量刑應審酌犯罪情狀，
    及宣告法定最低刑度是否猶嫌過重，因認原審判決有違背法
    令之處，應予撤銷或從輕量刑云云。
三、惟查：
    ㈠按通緝經通知或公告後，檢察官、司法警察官得拘提被告
      或逕行逮捕之；檢察官、檢察事務官、司法警察官或司法
      警察逮捕被告、犯罪嫌疑人或執行拘提、羈押時，雖無搜
      索票，得逕行搜索其身體、隨身攜帶之物件、所使用之交
      通工具及其立即可觸及之處所，刑事訴訟法第87條第1項
      、第130條第1項分別定有明文；次按司法警察官、司法警
      察之強制採取尿液權力，除屬於依毒品危害防制條例第25
      條規定之應受尿液採驗人，經合法通知而無正當理由不到
      場，或到場而拒絕採驗者，應報請檢察官許可外，對於經
      合法拘提或逮捕到案之犯罪嫌疑人或被告，因調查犯罪情
      形及蒐集證據之必要，祇須於有相當理由認為得作為犯罪
      之證據時，依刑事訴訟法第205 條之2之規定，本得違反
      犯罪嫌疑人或被告之意思，強制採尿。此乃不須令狀或許
      可，即得干預其身體之立法特例，係針對犯罪嫌疑人或被
      告頑強地繼續拒絕任意提供尿液之替代方法，俾滿足偵查
      階段之及時蒐證需求，使證據能有效取得，國家刑罰權得
      以實現。此之強制採取尿液，其屬侵入身體而作穿刺性或
      侵入性之身體採證者，因攸關人身不受侵害基本權之保障
      ，學說上固有仍須取得令狀而排除在本條授權之外之主張
      ，惟如屬一般強迫犯罪嫌疑人或被告自然解尿之方式採尿
      取證，例如警察命犯罪嫌疑人或被告喝水、喝茶或走動等
      以促其尿意產生，待其自然排泄之後再予扣押者，則以合
      乎刑事訴訟法有關告知緘默權之程序即可，依法並無事先
      取得令狀或許可之必要。至於有無相當理由之判斷，則應
      就犯罪嫌疑之存在及使用該證據對待證事實是否具有重要
      性、且有保全取得之必要性等情狀，予以綜合權衡。
    ㈡證人即本案查獲員警許志全證述：當時先接獲線報，被告
      在蘆洲永安南路二段附近，因被告當時被通緝，所以前往
      查緝；當時跟被告溝通後，被告表示有施用海洛因跟安非
      他命，經被告表示同意後才採集尿液等語（見本院卷第67
      至69頁），並有本院被告前案紀錄表、新北市政府警察局
      刑事警察大隊三峽分局執行逮捕、拘禁告知本人通知書、
      勘察採證同意書、查捕逃犯作業查詢報表等可參（見偵卷
      第10、12、15頁），被告亦不否認確於有偵查犯罪職權之
      警察發覺犯行前，供承施用海洛因、甲基安非他命犯行乙
      節（見本院卷第23、72頁）；此外，被告因有多項毒品前
      案紀錄，復因另案毒品危害防制條例案件而經通緝。是員
      警因被告另案通緝中而查獲逮捕被告，經被告表示施用海
      洛因、甲基安非他命犯行，而有合理懷疑被告涉犯施用毒
      品罪嫌，是揆諸前揭說明，員警依刑事訴訟法第205條之2
      之明文授權，在已有相當理由認被告涉嫌吸毒之情形下，
      本得違反被告之意思而採集其尿液，無需以不正方式強令
      被告同意接受採尿之必要，況本案被告亦簽署同意書而採
      尿送驗，其逮捕、採尿之過程均合法，被告爭執採尿合法
      性，即非可採。
    ㈢刑之量定，係屬事實審法院得依職權自由裁量之事項，苟
      於量刑時，已以行為人之責任為基礎，並審酌刑法第57條
      各款所列情狀，而未逾越法定範圍，又未濫用其職權，即
      不得遽指為違法。毒品危害防制條例第10條第1項之施用
      第一級毒品罪之法定刑為6月以上5年以下有期徒刑；同條
      第2項施用第二級毒品罪為3年以下有期徒刑之罪。原審斟
      酌被告前科與司法院大法官釋字第775號之解釋意旨，以
      被告所犯前案與本案之罪名及犯罪類型均屬相同，並以被
      告再犯本案，認被告對刑罰反應力薄弱，有依累犯之規定
      加重最低本刑之必要，依累犯之規定加重最低本刑，並適
      用刑法第62條前段自首規定，審酌被告施用毒品所生危害
      ，實以自戕身心健康為主，對於他人法益尚無具體危害，
      兼衡其犯罪動機、目的、手段、犯後態度等一切情狀，就
      被告所犯施用第一級毒品與第二級毒品從一重論以施用第
      一級分毒品罪，判處有期徒刑9月，是原審既已審酌刑法
      第57條各款所列與本案量刑有關情狀，且查無恣意、違反
      比例原則或罪刑不相當之情事，被告上訴指摘原審量刑過
      重云云，難認有據。
    ㈣從而，被告以前詞指摘原判決不當，為無理由，應予駁回
      。
據上論斷，應依刑事訴訟法第373條、第368條，判決如主文。
本案經檢察官林承翰提起公訴，檢察官鄭堤升到庭執行職務。  
中　　華　　民　　國　　109 　年　　2 　　月　　6 　　日
                  刑事第十三庭審判長法  官  王國棟
                                    法  官  許永煌
                                    法  官　呂煜仁
以上正本證明與原本無異。
如不服本判決，應於收受送達後20日內向本院提出上訴書狀，其
未敘述上訴之理由者並得於提起上訴後20日內向本院補提理由書
（均須按他造當事人之人數附繕本）「切勿逕送上級法院」。 
                                    書記官　林廷佳
中　　華　　民　　國　　109 　年　　2 　　月　　6 　　日
附錄：本案論罪科刑法條全文
毒品危害防制條例第10條
施用第一級毒品者，處 6 月以上 5 年以下有期徒刑。
施用第二級毒品者，處 3 年以下有期徒刑。